臺灣高等法院臺南分院刑事判決
110年度上易字第558號
上  訴  人  
即  被  告  蘇宏嘉
上列上訴人即被告因竊盜案件，不服臺灣雲林地方法院110年度
易字第297號中華民國110年8月25日第一審判決（起訴案號：臺
灣雲林地方檢察署110年度偵字第9號），提起上訴，本院判決如
下：
    主  文
上訴駁回。
    事  實
一、蘇宏嘉意圖為自己不法之所有，基於竊盜之犯意，於民國10
    9年11月25日凌晨1時37分許，騎乘車牌號碼000-000號普通
    重機車，前往雲林縣○○鎮○○路00號對面，見林佑合所有小拖
    板車1台以鐵鏈、鐵製鎖頭固定在該處路燈下，竟持客觀上
    足以對人之生命、身體、安全構成威脅，而具有危險性之不
    詳兇器，將鐵製鎖頭剪斷，以前揭機車將小拖板車載離現場
    ，而以此方式竊取得手。嗣經警於109年12月16日上午9 時5
    分許，在雲林縣○○鎮○○00號旁，查獲並扣得該小拖板車（業
    已發還林佑合）。
二、案經林佑合訴由雲林縣警察局虎尾分局報請臺灣雲林地方檢
    察署檢察官偵查起訴。
    理  由
壹、本院審理範圍及證據能力：
一、原審係就被告所犯刑法第320條第1項普通竊盜罪（即原判決
    犯罪事實欄一竊取電瓶1個）、刑法第321條第1項第3款加重
    竊盜罪（即原判決犯罪事實欄二竊取小拖板車1台），分別
    判處罪刑，被告僅就加重竊盜罪部分（即原判決犯罪事實欄
    二部分）提起上訴，檢察官未上訴。從而，本案審理範圍，
    並不包括被告所犯普通竊盜罪（即原判決犯罪事實欄一）部
    分。
二、按被告以外之人於審判外之陳述，雖不符刑事訴訟法第159
    條之1至第159條之4之規定，然經當事人於審判程序同意作
    為證據，法院審酌該言詞陳述或書面陳述作成時之情況，認
    為適當者，亦得為證據。又當事人、代理人或辯護人於法院
    調查證據時，知有第159條第1項不得為證據之情形，而未於
    言詞辯論終結前聲明異議者，視為有前項之同意，刑事訴訟
    法第159條之5定有明文。立法意旨在於傳聞證據未經當事人
    之反對詰問予以核實，原則上先予排除，惟若當事人已放棄
    反對詰問權，於審判程序中表明同意該等傳聞證據可作為證
    據，或於言詞辯論終結前未聲明異議，基於尊重當事人對傳
    聞證據之處分權，及證據資料愈豐富，愈有助於真實發見之
    理念，且強化言詞辯論主義，使訴訟程序得以順暢進行，上
    開傳聞證據亦均具有證據能力。查本案所引用之相關證據資
    料（詳後引證據），其中各項言詞或書面傳聞證據部分，縱
    無刑事訴訟法第159條之1至第159條之4或其他規定之傳聞證
    據例外情形，然業經本院審理時予以提示並告以要旨，且各
    經檢察官、被告蘇宏嘉表示意見，當事人已知上述證據乃屬
    傳聞證據，已明示同意作為本案之證據使用（本院卷第83-8
    4、108頁），而本院審酌上開證據資料製作時之情況，無不
    當取供及證明力明顯過低之瑕疵，認以之作為證據應屬適當
    ，揆諸前開規定，應認均有證據能力。
貳、認定犯罪事實所憑之證據及理由：
一、訊據被告固坦承有於前揭時、地，竊得被害人林佑合所有小
    拖板車1台等情不諱，惟矢口否認有何攜帶兇器竊盜之犯行
    ，辯稱：我有偷小拖板車，但我沒有拿工具去偷，應該只是
    普通竊盜云云。
二、經查：　　
　㈠被告確於前揭時、地，竊取林佑合所有置於該處路燈下之小
    拖板車1台，並以所騎乘車牌號碼000-000號普通重機車將之
    載離現場，業據被告坦承不諱（警卷第6頁、偵卷第16、93
    頁、原審卷第107、147頁、本院卷第113頁），核與證人即
    被害人林佑合於警詢、原審時（警卷第49-50頁、原審卷第1
    48-154頁）證述之情節相符，並有雲林縣警察局虎尾分局扣
    押筆錄、扣押物品目錄表、扣押物品收據各1份（警卷第14-
    15頁）、車號000-000號普通重機車之車輛詳細資料報表1紙
    （警卷第19頁）、被害人林佑合之贓物認領保管單1紙（警
    卷第52頁）、現場監視器錄影畫面翻拍照片24張（警卷第53
    -64頁）、現場照片8張（警卷第65-68頁）附卷可稽，又有
    小拖板車1台扣案可證。是此部分事實，堪信為真實。
　㈡證人林佑合於警詢時證稱：（你所有小拖板車有無上鎖？）
    我有用2個鎖頭鎖起來在路燈下等語（警卷第49頁），復於
    偵查時證陳：（小拖板車失竊時有無上鎖？）有，就是用鐵
    鍊加一般鎖頭。（小拖板車是如何遭竊。）我沒有看到，前
    後不到40秒，鎖頭他是用剪開的等語（偵卷第59頁），又於
    原審時證稱：在小拖板車失竊之前，我們就曾經有掉過小拖
    板車的經驗，所以將小拖板車放在戶外時，一定都會上鎖，
    以免被別人牽走。小拖板車失竊當晚，我父親將小拖板車用
    鎖頭跟鐵鏈鎖在住處對面的路燈下，該鎖頭跟鐵鏈是不可能
    徒手將之扯開。當晚我父親起來上廁所，看到被告在偷小拖
    板車，他喊有小偷，但被告並沒有理會，直接將小拖板車載
    離，我父親還叫我出去看，雖然我沒看到被告是怎麼偷小拖
    板車，但我有看到鎖頭跟鐵鏈掉在那邊，鎖頭是呈現被剪斷
    的狀態，我當下就直接拍照等語（原審卷第149-150、152-1
    54頁），並提出遭破壞之鎖頭及鐵鏈之照片1份（原審卷第4
    9、51頁）以為佐證。再稽之該小拖板車照片（警卷第68頁
    ），可見小拖板車之結構完整，附有2個輪胎，外觀無明顯
    鏽蝕，足認小拖板車可以輕易移動，具有相當之財產價值，
    倘若將該小拖板車置於戶外，而未施以任何保全措施，失竊
    之風險不低，故證人林佑合證述以鐵鏈及鎖頭固定在路燈，
    以為防閑之用，核與常情相符，是證人林佑合前揭證詞，應
    非無稽。
　㈢又證人林佑合於第一時間抵達小拖板車原放置處，發現用以
    固定小拖板車之鎖頭遭剪斷，乃立即拍照存證。復觀之被害
    人林佑合所提出遭破壞之鎖頭、鐵鏈之照片（原審卷第49、
    51頁），鎖頭及鐵鏈係在路燈旁之地面，鎖頭及鐵鏈均為鐵
    製材質，並鎖頭之鎖樑從中截斷，截斷面呈現平整之狀態。
    由此可知，該鐵製鎖頭之鎖樑，係遭人以質地堅硬、銳利而
    能夠破壞金屬物質之不明器械從中剪斷，並無疑義。
　㈣綜據上述事證，足見小拖板車確以鎖頭及鐵鏈固定在路燈旁
    ，以為防閑，而被告於前揭時地，持用不詳之足以破壞鐵製
    鎖頭之堅硬、銳利器械，將用以固定小拖板車之鐵製鎖頭之
    鎖樑剪斷後，再騎乘機車將小拖板車載離現場等情，堪以認
    定。再者，苟如有他人於被告為本件竊盜犯行前，即將鎖頭
    剪斷，而該他人剪斷鎖頭之目的，不外乎為竊取小拖板車，
    則該他人焉會將小拖板車仍留置在原地，而待被告來竊取？
    從而，被告所辯上情，應屬事後卸責之詞，不足採信。
三、綜上所述，本案事證明確，被告前開加重竊盜之犯行，已堪
    認定，應依法論科。
參、論罪科刑
一、按刑法第321條第1項第3款之攜帶兇器竊盜罪，係以行為人
    攜帶兇器竊盜為其加重條件，此所謂兇器，其種類並無限制
    ，凡客觀上足對人之生命、身體、安全構成威脅，具有危險
    性之兇器均屬之，且祇須行竊時攜帶此種具有危險性之兇器
    為已足，並不以攜帶之初有行兇之意圖為必要（最高法院79
    年度台上字第5253號判決意旨參照）。查被告持用之工具足
    以破壞以金屬製成之鎖頭鎖樑，足見其質地堅銳，客觀上對
    人之生命、身體安全構成威脅，具有危險性，自屬刑法第32
    1條第1項第3款之「兇器」無訛。
二、核被告所為，係犯刑法第321條第1項第3款之攜帶兇器竊盜
    罪。
三、依司法院釋字第775號解釋文義及理由，係指構成累犯者，
    不分情節，一律加重最低本刑，於不符合刑法第59條所定要
    件之情形下，致生行為人所受之刑罰超過其所應負擔罪責之
    個案，不符罪刑相當原則、比例原則。於此範圍內，在修正
    前，為避免發生上述罪刑不相當之情形，法院就該個案應裁
    量是否加重最低本刑（最高法院108年度台上字第2312號、
    第2361號判決意旨參照）。依此，該解釋係指個案應量處最
    低法定刑、又無法適用刑法第59條在內減輕規定之情形，法
    院應依此解釋意旨裁量不予加重最低本刑（最高法院108年
    度台上字第338號判決意旨參照）。查被告前㈠因竊盜案件，
    經本院以105年度上易字第150號判決判處有期徒刑6 月、3
    月，應執行有期徒刑8月確定；㈡因竊盜案件，經臺灣高等法
    院臺中分院以105年度上易字第780號判決判處有期徒刑2月
    、6月，應執行有期徒刑7月確定；㈢因竊盜案件，經臺灣嘉
    義地方法院以106年度嘉簡字第922號判決判處有期徒刑4月
    確定。上開各案所處之刑，經臺灣嘉義地方法院以106 年度
    聲字第1055號裁定應執行有期徒刑1年9月確定，於106年12
    月27日縮短刑期假釋（接續執行另案判處之拘役30日，於10
    7年1月25日出監），於107年9月15日假釋期滿未經撤銷，視
    為執行完畢，有臺灣高等法院被告前案紀錄表可按，其受徒
    刑之執行完畢，五年以內故意再犯本案有期徒刑以上之罪，
    為累犯。審酌被告前有竊盜前科紀錄，理應產生警惕作用，
    惟其仍再犯本件加重竊盜犯行，顯見前案之徒刑對被告並未
    生警惕作用，其對於刑罰之反應力顯然薄弱，且被告並無司
    法院釋字第775號解釋意旨所指個案應量處最低法定刑、又
    無法適用刑法第59條減輕其刑，而應依此解釋意旨裁量不予
    加重最低本刑之情形，則就其所犯上開之罪，應依刑法第47
    條第1項規定加重其刑。
肆、原審以被告上開加重竊盜之犯行罪證明確，因予適用刑法第
    321條第1項第3款、第47條第1項規定，並審酌被告前有多次
    竊盜前科，素行不佳，卻仍不思以正當方式獲取財物，而任
    意竊取他人所管領之財物，顯見其欠缺尊重他人財產權之正
    確觀念，所為應予非難。惟考量被告並非全盤否認犯行，犯
    後態度非劣，且已將所竊得之物歸還被害人林佑合，並與被
    害人林佑合達成和解，有和解書1份（原審卷第173頁）可憑
    ，則被害人林佑合所受之損害既已獲得填補，自可憑此對被
    告刑度為有利之認定。兼衡被告自陳國中畢業之智識程度，
    已婚，育有2名子女，務農為業，收入不穩定等一切情狀，
    量處被告有期徒刑八月，以示懲儆。復說明：被告所竊得之
    小拖板車1台，已合法發還，有贓物認領保管單1紙（警卷第
    52頁）可憑，爰依刑法第38條之1第5項規定，不予宣告沒收
    。至於被告所持用之不詳兇器，既未扣案，又無證據證明為
    違禁物，為免執行上之困難，爰不予宣告沒收。本院審核原
    審認事用法俱無不合，所量處之刑度，亦屬允當。被告上訴
    意旨猶執前詞否認犯加重竊盜罪，指摘原判決不當，為無理
    由，應予駁回。
據上論斷，應依刑事訴訟法第368條，判決如主文。
本案經檢察官吳文城提起公訴，檢察官劉榮堂到庭執行職務。
中　　華　　民　　國　　110 　年　　12　　月　　28　　日
                  刑事第三庭    審判長法　官  陳連發
                                      法　官  何秀燕
                                      法　官　洪榮家　
以上正本證明與原本無異。
不得上訴。
　　　　　　　　　　　　　　　　　　　書記官  謝麗首　　
中　　華　　民　　國　　110 　年　　12　　月　　28　日　
　
附錄本案論罪法條：
中華民國刑法第321條
犯前條第1項、第2項之罪而有下列情形之一者，處6月以上5年以
下有期徒刑，得併科50萬元以下罰金：
一、侵入住宅或有人居住之建築物、船艦或隱匿其內而犯之。
二、毀越門窗、牆垣或其他安全設備而犯之。
三、攜帶兇器而犯之。
四、結夥三人以上而犯之。
五、乘火災、水災或其他災害之際而犯之。
六、在車站、港埠、航空站或其他供水、陸、空公眾運輸之舟、
    車、航空機內而犯之。
前項之未遂犯罰之。